【裁判字號】    98,簡上,1529
【裁判日期】    990318
【裁判案由】    詐欺
【裁判全文】
臺灣板橋地方法院刑事判決            98年度簡上字第1529號
上  訴  人
即  被  告  丙○○
上列上訴人即被告因詐欺案件，不服本院簡易庭中華民國98年11
月13日98年度簡字第7226號所為第一審判決（聲請簡易判決處刑
書：臺灣板橋地方法院檢察署98年度偵字第12588 、15312 號及
移送併辦：臺灣桃園地方法院檢察署98年度偵字第19574 號、臺
灣高雄地方法院檢察署98年度偵字第27989 號) ，提起上訴，本
院管轄之第二審合議庭判決如下：
    主  文
上訴駁回。
    事實及理由
一、本件經本院管轄第二審之合議庭審理結果，認原審判決以被
    告丙○○幫助意圖為自己不法之所有，以詐術使人將本人之
    物交付，處有期徒刑3 月，如易科罰金，以新臺幣1,000 元
    折算1 日，其認事、用法及量刑均無不當，應予維持，並引
    用第一審判決書（含聲請簡易判決處刑書）關於事實、證據
    及理由之記載。至本件臺灣桃園地方法院檢察署98年度偵字
    第19574 號及臺灣高雄地方法院檢察署98年度偵字第27989
    號移送併辦之犯罪事實（被害人乙○○匯款金額誤載為「2
    萬元」應更正為「2 千元」），核與本件檢察官聲請簡易判
    決處刑之事實同一，併此敘明。
二、有關證據能力之說明：
    按被告以外之人於審判外之言詞或書面陳述，除法律有規定
    者外，不得作為證據；又被告以外之人於審判外之陳述，雖
    不符合同法第159 條之1 至第159 條之4 之規定，但經當事
    人於審判程序同意作為證據，法院審酌該言詞陳述或書面陳
    述作成時之情況，認為適當者，亦得為證據。當事人、代理
    人或辯護人於法院調查證據時，知有第159 條第1 項不得為
    證據之情形，而未於言詞辯論終結前聲明異議者，視為有前
    項之同意，刑事訴訟法第159 條第1 項及第159 條之5 分別
    定有明文。本件檢察官所提被告以外之人於審判外之言詞及
    書面陳述，雖屬傳聞證據，惟被告於本院準備及審判期日，
    皆表示同意作為證據方法而不予爭執，本院審酌上開證據資
    料製作時之情況，尚無違法不當及證明力明顯過低之瑕疵，
    亦認為以之作為證據應屬適當。揆諸前開規定，爰依刑事訴
    訟法第159 條之5 規定，認前揭證據資料均有證據能力。
三、上訴人即被告丙○○之上訴意旨略以：我否認犯罪，帳戶不
    是我交給犯罪集團的，我認為可能是我朋友甲○○偷的，因
    為我有吸毒的記錄，記憶力不好，所以將密碼寫在提款卡上
    ，我的存摺、提款卡，那時候放在機車的置物箱內，甲○○
    常常向我借機車，我認為可能是甲○○偷我的提款卡云云。
    惟查：
(一)證人甲○○於偵查中證稱：98年4 月間，我有跟被告借過車
    號LH-5506 號之機車，詳細的日期我忘記了，我真得沒有偷
    拿被告郵局帳戶之存摺及提款卡，要是我有偷的話，我今天
    來開庭，他也不會再將他的機車再借給我，98年4 月間，向
    被告借用機車之後，沒有借給別人使用，而且借用時，機車
    的置物箱鎖也沒有被破壞的情形，被告說他郵局帳戶之存摺
    及提款卡被偷的事，我是收到開庭通知之後，我才知道等語
    （偵卷一第94、95頁）；另於本院審理中證稱：我在98年4
    、5 月間，有向被告借過機車使用，在被告家附近借車，借
    車次數很頻繁，我想要用的時候，就會向被告借機車，因為
    那時候我正在找工作，所以特別記得，我不曉得被告有無在
    他的機車置物箱裡面置放東西，因為我打開看的時候，除了
    安全帽、雨衣之外，沒有看過置物箱內放過其他東西，我經
    常向他借機車，都沒有看到存摺、提款卡，被告差不多98年
    5 、6 月，才向我說過他的存摺、提款卡不見的事情，有問
    過我1 次，被告問過我之後，對我沒有懷疑的言行舉止，那
    時候我還有向被告借機車去地檢署開庭，被告還是願意借我
    機車等語（本院卷第44至46頁）。就證人甲○○之證詞觀之
    ，於向被告借車期間，未曾見被告有將其存摺及提款卡置放
    機車置物箱內，且甲○○亦無竊取被告存摺及提款卡之情事
    。
(二)參以被告於本院審理中供稱：98年的3 月底4 月初，我南部
    的朋友黃千嘉要匯款給我，我才會將存摺、提款卡放在機車
    內，本來說要匯款5 千元給我，但是他一直拖，後來存簿不
    見了，所以也沒有匯款，因為那陣子我家裡有事，所以我也
    沒有去注意機車內的東西，後來我要用存摺時才發現不見了
    云云（本院卷第21頁）；本件被告使用之郵局帳戶，既有提
    供友人匯款使用之意，衡情被告理應將其郵局帳戶存摺、印
    章及提款卡妥善保管，如有遺失或失竊，亦應立即申報掛失
    ；尤以時下相關金融帳戶遭犯罪集團利用之新聞報導層出不
    窮，本件被告若有從其機車之置物箱內失竊上揭存摺及提款
    卡，應無不加理會之可能。綜上，被告上開所辯，殊不足取
    。
四、本院綜理本案全部事證，認原審就被告之上揭幫助詐欺取財
    犯行，引用如附件所示之證據、理由及法條，並衡酌被告犯
    罪所生危害、犯罪後態度等一切情狀，量處有期徒刑3 月，
    同時諭知易科罰金之折算標準，其認事用法，俱無不合，量
    刑亦妥適，被告上訴意旨，猶以原審已審慎衡酌過之事由，
    空言指摘原判決不當云云，為無理由，應予駁回。
五、據上論斷，應依刑事訴訟法第455 條之1 第1 項、第3 項、
    第36 8條、第373 條，判決如主文。
本案經檢察官黃嘉妮到庭執行職務。
中    華    民    國    99    年    3     月    18    日
                  刑事第三庭  審判長法  官  王屏夏
                                    法  官  王偉光
                                    法  官  蘇揚旭
上列正本證明與原本無異。
不得上訴。
                                    書記官  李郁禎
中    華    民    國    99    年    3     月    19    日
附錄本案論罪科刑法條全文：
中華民國刑法第30條
（幫助犯及其處罰）
幫助他人實行犯罪行為者，為幫助犯。雖他人不知幫助之情者，
亦同。
幫助犯之處罰，得按正犯之刑減輕之。
中華民國刑法第339條
（普通詐欺罪）
意圖為自己或第三人不法之所有，以詐術使人將本人或第三人之
物交付者，處5年以下有期徒刑、拘役或科或併科1千元以下罰金
。
以前項方法得財產上不法之利益或使第三人得之者，亦同。
前二項之未遂犯罰之。

司法院資訊處製作；財團法人民間司法改革基金會備份。
